【裁判字號】    97,上訴,1694
【裁判日期】    971128
【裁判案由】    強盜
【裁判全文】
臺灣高等法院高雄分院刑事判決        97年度上訴字第1694號
上  訴  人  臺灣高雄地方法院檢察署檢察官
被      告  丁○○
                    現於臺灣彰化監獄彰化分監
             丙○○
                      弄65號
                    現於台灣彰化監獄
共      同
指定辯護人  本院公設辯護人李佩娟
上列上訴人因被告等強盜案件，不服臺灣高雄地方法院96年度訴
字第4185號中華民國97年9 月4 日第一審判決（起訴案號：臺灣
高雄地方法院檢察署96年度偵字第18014 號），提起上訴，本院
判決如下：
    主  文
上訴駁回。
    理  由
一、公訴意旨略以：
(一)、被告丁○○與丙○○共同基於意圖為自己不法之所有，於民
    國96年1 月2 日22時50分許，由被告丙○○騎乘不詳車號之
    機車搭載被告丁○○，並攜帶客觀上足供為兇器使用之小刀
    1 支，行經高雄市○鎮區○○路與正勤路口「獅甲國宅」附
    近，見被害人甲○○獨自步行在人行道上，乃乘被害人甲○○不備之際，由被告丁○○下手搶奪其側背之皮包1 只（內
    有證件、鑰匙、現金新台幣【下同】1 萬2000元）得手逃逸
    。
(二)、又被告丙○○之父游鴻旗係彰化縣警察局民防總隊隊員，領
    有該局核發之制式民防總隊制服、印有警徽之小便帽2 頂、
    螢光指揮棒1 支、反光條背心1 件等，然被告丙○○隱瞞游
    鴻旗將上開小便帽、螢光指揮棒、反光條背心自彰化縣員林
    鎮○○里○○路○ 段59巷129 弄65號家中取出，並夥同被告
    丁○○及另1 名姓名年籍不詳男子，共同意圖為自己不法所
    有，結夥3 人於96年1 月6 日凌晨零時30分許，由被告丙○○頭戴小便帽，身穿反光條背心及黑色西裝褲，手持螢光指
    揮棒，站在高雄市前鎮區○○○路與賢明路口紅綠燈附近前
    ，利用夜色昏暗，手持指揮棒揮動，使騎乘機車行經該地之
    告訴人乙○○誤以為警察臨檢而停車，被告丙○○迅即將告
    訴人乙○○之機車鑰匙拔下使其不能逃離現場，再由藏身在
    附近之被告丁○○及另1 名姓名年籍不詳之人衝出控制告訴
    人乙○○行動，至使其不能抗拒，被告丁○○即將其身上之
    現金2 萬3000餘元取走而強盜得逞，並分乘2 部未懸掛車牌
    之機車逃逸。嗣因被告丁○○、丙○○與其友人羅聖堡於96
    年5 月5 日，在高雄市新興區涉犯另案為警查獲，再經警循
    線通知被害人甲○○、告訴人乙○○指認，及臺灣高雄地方
    法院檢察署檢察官指揮檢察事務官及員警向本院聲請搜索票
    至被告丙○○上開住處執行搜索，當場扣得游鴻旗所有之彰
    化縣警察局民防總隊長短袖上衣各1 件、印有警徽之小便帽
    2 頂、螢光指揮棒1 支、反光條背心1 件、及黑色西裝褲2
    件。
(三)、因認被告丁○○、丙○○就前揭(一)之事實，係涉犯刑法第32
    6 條攜帶兇器搶奪罪嫌；就前揭(二)之事實，係涉犯刑法第33
    0 條第1 項之結夥三人強盜罪嫌云云。
二、公訴人認被告丁○○、丙○○2 人涉犯前揭事實欄(一)、(二)之
    攜帶兇器搶奪、結夥三人強盜罪嫌無非以被告丙○○自承與
    被告丁○○為友人關係，及事實(一)部分，係以證人即被害人
    甲○○警詢之證述及指認紀錄1 張；事實(二)部分，係以證人
    乙○○警偵程序之證述、指認紀錄表8張 、強盜現場圖紀錄
    表1 張及自被告丙○○住處扣得彰化縣警察局民防總隊長短
    袖上衣各1 件、反光條背心1 件、螢光指揮棒1 支、小便帽
    2 頂、黑色西裝褲2 件，為其主要論據。訊據被告丁○○、
    丙○○2 人均否認有何搶奪、強盜犯行，被告丁○○辯稱：
    我與丙○○是在96年4 月中旬因羅聖堡的介紹才認識的，96
    年1 月2 日、同年月6 日這兩天我在鹿港工具上班等語。被
    告丙○○則以：我是在96年4 月14日當天晚上才認識丁○○
    ，96年1 月2 日、同年月6 日這兩天我都在彰化縣埔心鄉工
    廠上班等語置辯。查：
(一)、事實欄(一)所列攜帶兇器搶奪部分：
１、被害人即證人甲○○雖於警訊中證述被搶並指認動手行搶者
    為被告丁○○，另一歹徒體型像丙○○云云。惟甲○○於原
    審審理中證稱：搶案發生當時，是晚上10點多不到11點，我
    在成功路獅甲國宅人行道旁的草坪上講電話，突然有一支刀
    子指著我，說小姐包包給我，我尚未反應過來時，他就用刀
    子割我背在右肩包包的帶子，沒有割斷，便又用手將包包搶
    過去，之後就逃跑了，我愣了幾秒才意識到遭搶，與那個人
    照面時間不到5 秒鐘，雖有正面看到，但也不是很清楚。至
    警詢指認當時，係翻照片翻一下子的那種感覺，但是無法確
    定等語（見原審卷二第40頁～第41頁）。按證人甲○○於遭
    搶剎那間驚魂未定，且與搶犯照面的時間甚短，實難苛求其
    能對搶犯面貌、身形留下清晰、深刻的印象。況本案發生日
    期係96年1 月2 日，而被告2 人，係於同年5 月15日15時20
    分許，在高雄市○○路72巷口，經警攔檢可疑車輛，查獲被
    告2 人及另1 人羅聖堡共乘之車內，有槍械及毒品等物，始
    由被害人甲○○於同年5 月14日，前往警方以相片指認被告
    2 人等情，業據證人即查獲警方人員鄭甘德於原審證述明確
     ( 見 原審二卷第44頁)， 並有甲○○警訊中指認筆錄在卷
    足憑(見 警卷第20頁)； 而原審命證人甲○○當庭指認之日
    期為同年5 月26日 (見原審二卷第41頁)。 則被告2 人係與
    本案無關聯之另案涉嫌持有槍械及毒品案件，被警查獲，兩
    案之發生日期，相距已有4 個月餘，被害人竟能明確指認被
    告2 人搶其財物，然警方命被害人甲○○指認搶嫌之日期，
    距原審命其指認被告2 人之日期，僅12日，證人甲○○於原
    審竟又稱：絕對不是戴眼鏡的這個被告（即丁○○），穿藍
    色衣服的這個被告（即丙○○）身材跟樣子比較像，但我也
    不確定（見原審卷二第41頁），其前後證述已有明顯差異，
    益徵證人甲○○案發時殘留的記憶實尚無法明確指認行搶之
    人。在證人對於案發當時印象已甚為模糊的情形下，尚能恰
    巧指認到警方另案一同被查獲之被告丁○○、丙○○，其指
    認是否真實無誤，即非無疑。
２、就證人甲○○警詢初次指認而言，警方僅提供照片指認，並
    未經真人列隊指認程序，無法排除照片式指認、一對一式指
    認可能內含之不當引導；又依其所述警詢時之照片指認程序
    ，警員亦僅提供照片清冊1 本供證人甲○○翻閱，非但未於
    指認前先由其陳述嫌疑人的特徵以供核對，抑且未善盡告知
    「犯罪嫌疑人並不一定存在於被指認人中」之義務，甚者依
    證人甲○○所述，員警通知證人甲○○前往警局指認時，即
    稱有抓到嫌疑犯，請伊到派出所看照片指認（以上證述，均
    見原審卷二第43頁），則更有誤導指認人形成嫌犯一定在照
    片清冊中印象之虞，據此，證人甲○○經由有瑕疵之指認程
    序指認搶犯為被告丁○○、丙○○，尚難遽信。
３、另被告丙○○雖供稱與被告丁○○為朋友關係，被告丁○○
    對於此節亦不否認。而由兩人與羅聖堡於96年5 月5 日因攜
    帶槍械同遊高雄為警查獲一情觀之，兩人應確為朋友關係無
    疑，惟被告2 人為朋友關係與被告2 人有無一同涉犯本案並
    無何關連。
４、綜上所述，公訴人所舉事證，尚不得認定被告2 人有攜帶兇
    器搶奪犯行，自屬不能證明被告2人有此部分犯行。
(二)、事實欄(二)所列被告丁○○、丙○○涉嫌結夥三人強盜部分：
１、證人即被害人乙○○雖於原審證稱：當天有3 個人，1 個戴
    著正面繡有黃色警徽帽子、身穿反光背心、手持紅色指揮棒
    的人假冒警察攔我下來。另外兩個人是穿一般服裝，1 個架
    住我，1 個戴口罩的人很迅速搜我的口袋，搜完就將錢拿走
    等語，並當庭指認攔伊下來的人是被告丙○○、架著伊的人
    為被告丁○○（見原審卷第190 頁～第191 頁），惟證人於
    警詢初次指認時，係指認被告丁○○為搜刮伊口袋內財物之
    人，並清楚描述攔住伊與搜伊口袋的人都有戴口罩與安全帽
    （見警卷第13頁），是自其證詞前後比對觀之，其就假冒警
    察之人所戴究係安全帽或印有警徽之小便帽、又被告丁○○
    係將其架住之人或搜刮其財物之人各節，記憶上已陷於混淆
    不清。況本件案發時間甚短、原難期待證人乙○○在短時間
    內、慌亂中對於強盜財物之人之面貌、裝扮等特徵清楚掌握
    ，佐以證人警詢第一次進行指認之時間，距離案發當時亦已
    相隔4 個多月，且被告2 人係在與本案不相關之持有搶械、
    毒品案件，被警查獲，被害人如前往警方指認被告2 人，如
    前所述，證人乙○○記憶事實上有混淆誤認的危險。再者，
    依證人乙○○所述，被告丁○○犯案時有戴口罩，則已遮蓋
    被告丁○○之口部、下巴，其並無機會觀察到被告丁○○有
    戽斗之臉部特徵；而證人乙○○指稱被告丙○○係戴扣案繡
    有黃色警徽之小便帽犯案云云。惟扣案游鴻旗所有之彰化縣
    警察局民防總隊長短袖上衣各1 件、印有警徽之小便帽2 頂
    、螢光指揮棒1 支、反光條背心1 件、及黑色西裝褲2 件等
    物，係案發後7 個月餘之96年8 月7 日，臺灣高雄地方法院
    檢察署檢察官指揮檢察事務官及員警，持搜索票至被告丙○○彰化縣員林鎮○○里○○路○ 段59巷129 弄65號住處查獲
    ，並非在案發現場查獲，且上開物品，並非不易取得，或與
    本案有何直接關聯；況該頂小便帽右側繡有「莒光民防中隊
    游鴻旗」、左側繡有「彰化縣警察局」字樣，據證人即被告
    丙○○之父游鴻旗證述在卷（見原審卷二第111 頁），並有
    扣案物可佐，已明顯表明身份，被告丙○○果欲犯案，衡情
    當無穿戴可輕易追查到其身份之游鴻旗公用便帽，而被告丙○○之父游鴻旗為民防大隊莒光中隊隊員，被告丙○○住處
    存留有前揭扣案物品，亦無何違背情理之處，該扣案物自難
    認與本件強盜犯行有關。綜其前揭證述諸多矛盾、與常情不
    符之處，其案發當時的記憶與印象已有模糊，尚不得作為不
    利被告丙○○、丁○○之認定。
２、再觀之告訴人乙○○警詢初次指認程序而言，告訴人乙○○
    對被告丁○○所為之指認僅透過電腦螢幕所顯示之照片為之
    ，歷經警、偵程序均未對被告丁○○進行真人指認；另對被
    告丙○○所進行之指認，亦係由證人乙○○就電腦螢幕顯示
    的照片逐一辨識並指認出被告丙○○後，再由被告丙○○單
    獨一人為被指認人進行真人指認，業據證人乙○○、證人即
    員警鄭甘德於原審審理中證述在卷（見原審卷一第194 頁、
    第198 頁～第199 頁；原審卷二第44頁、第46頁～第47頁）
    ，均未經「真人列隊指認」。此外，在指認後始由指認人乙○○描述被告丁○○、丙○○之特徵（見警卷第13頁），無
    法排除對強盜犯照面之瞬間記憶受照片污染、引導之危險。
    又其所認知被告丙○○之特徵點係「被告丙○○的眼神」，
    惟復無法清楚描述被告丙○○眼神有何特別之處，在證人乙○○之指認程序本有瑕疵、所指認之特徵亦非具體之情形下
    ，實難遽採。
３、又經原審命被告丙○○穿戴扣案衣物並當庭勘驗結果，被告
    丙○○於穿著反光背心時，就反光條如何扣起，由其動作觀
    之，其猶豫不知如何扣起，致該左右反光條未能扣起而垂落
    於兩側。經審判長詢問在庭法警如何將反光條扣好，經法警
    當場協助將反光條黏貼扣起，有原審勘驗筆錄附卷可佐（見
    原審卷二第114 頁），足認被告丙○○並無穿著反光背心之
    經驗，對反光背心的穿法甚為陌生，亦證尚不得以被告丙○○住處前揭扣案物品，逕認被告丙○○確有為本件強盜犯行
    。
４、綜上所述，公訴人所舉上開事證，尚不得認定被告2 人有結
    夥三人強盜犯行，自屬不能證明被告2 人有此部分犯行。
三、原審因而以不能證明被告丁○○、丙○○2 人犯罪，而為被
    告2 人無罪之諭知，核無違誤；檢察官上訴意旨，猶執前詞
    ，指摘原判決諭知被告2 人無罪不當，為無理由，應予駁回
    。
據上論斷，應依刑事訴訟法第368 條，判決如主文。
本案經檢察官許美女到庭執行職務。
中    華    民    國    97    年    11    月    28    日
                      刑事第六庭  審判長法  官  王憲義
                                        法  官  張盛喜
                                        法  官  邱永貴
以上正本證明與原本無異。
被告不得上訴。
檢察官如不服本判決應於收受本判決後10日內向本院提出上訴書
狀，其未敘述上訴理由者，並得於提起上訴後10日內向本院補提
理由書狀（均須按他造當事人之人數附繕本）「切勿逕送上級法
院」。
中    華    民    國    97    年    11    月    28    日
                                        書記官  張雲義


司法院資訊處製作；財團法人民間司法改革基金會備份。
